最高法院刑事判決　　　　　　　　　　　　　　　九十一年度台上字第六七七八號
　　上　訴　人　甲○○
右上訴人因違反廢棄物清理法案件，不服台灣高等法院台中分院中華民國八十九年八
月二十二日第二審判決（八十九年度上訴字第一三九二號，起訴案號：台灣苗栗地方
法院檢察署八十八年度偵字第五七七六號），提起上訴，本院判決如左：
    主  文
上訴駁回。
    理  由
按刑事訴訟法第三百七十七條規定，上訴於第三審法院，非以判決違背法令為理由，
不得為之。是提起第三審上訴，應以原判決違背法令為理由，係屬法定要件。如果上
訴理由狀並未依據卷內訴訟資料，具體指摘原判決不適用何種法則或如何適用不當，
或所指摘原判決違法情事，顯與法律規定得為第三審上訴理由之違法情形，不相適合
時，均應認其上訴為違背法律上之程式，予以駁回。本件原判決以第一審判決認定上
訴人明知從事廢棄物之清除，應依廢棄物清理法之規定，須經主管機關核准發給許可
證後，始得從事廢棄物清除，竟未經許可，基於從事廢棄物清除之犯意，從事廢棄物
清除，於民國八十八年十一月七日，以ＮＧ｜六九０號貨車，從桃園縣蘆竹鄉工地載
運建築廢棄物，欲運至苗栗縣卓蘭鎮非法清除傾倒，於行經苗栗縣三義鄉鯉魚潭村台
十三線時，為警查獲其車上載有建築廢棄物之事實。而認第一審判決適用修正前即上
訴人行為時（以下同）廢棄物清理法第二十條、第二十二條第二項第四款之規定，論
上訴人甲○○以未依廢棄物清理法規定領有廢棄物清除或處理許可證，從事廢棄物清
除罪，判處有期徒刑壹年，緩刑肆年之判決，並無違誤，而予以維持，駁回其在第二
審之上訴。係依憑上訴人坦承有載廢棄物遭警查獲之事實，及證人即現場取締員警吳
錦明、苗栗縣三義鄉公所稽查員鍾永逸之證詞，並參酌卷附取締現場上訴人載運廢棄
物之車輛照片、苗栗縣三義鄉公所違反廢棄物清理法案件處分通知單等證據資料，而
為論斷，已敘述其所憑之證據及認定之理由。而以上訴人否認有傾倒廢棄物之犯行，
並辯稱：伊有載廢棄物，是休息時遭警臨檢，當時準備要將廢棄物載回桃園云云，為
飾卸之詞，不足採取，在理由內依憑卷證資料，詳加指駁；並說明廢棄物清理法第二
十條係規定：公、民營廢棄物清除處理機構經營清除處理業務應向地方主管機關申請
核發許可證之規定，而同法第二十二條第二項第四款係規定對於未依該法第二十條規
定領有上述許可證從事廢棄物清除處理之處罰，其處罰對象並不限於公、民營廢棄物
清理機構之人，上訴人仍應依法處罰之理由。從形式上觀察，原判決並無採證違反法
則或適用法則不當之情形存在。經查廢棄物清理法第二十二條第二項第四款前段規定
處罰擅自貯存、清除、處理廢棄物之行為，所指依同法第二十條規定領有許可證或核
備文件，為阻卻違法之事由，即該條係限定公、民營廢棄物清理機構應申請並取得許
可證，方可經營清除處理業務，如非公、民營廢棄物清理機構尚無從申請許可證經營
清除處理業務，自更不得從事廢棄物之貯存、清除、處理，此與身份犯之概念並不相
同，此由同法第二十二條第三項規定：法人之負責人、法人或自然人之代理人、受僱
人或其他從業人員因執行業務犯第一項、第二項之罪者，除處罰其行為人外，對該法
人或自然人科以罰金，亦可知自然人亦屬同條第二項處罰之主體，並非僅有公、民營
廢棄物清理機構始得為處罰之主體。上訴意旨指該條款僅處罰公、民營廢棄物清除處
理機構，尚有誤會，其所指原判決違法情事，顯與法律規定得為第三審上訴理由之違
法情形不相適合；其餘上訴意旨對原審取捨證據與自由判斷證據證明力之職權行使及
原判決理由已經說明之事項，再加爭辯，徒以自己之說詞，泛指其為違法，並為單純
事實上之爭執，均非適法之第三審上訴理由，其上訴違背法律上之程式，應予駁回。
據上論結，應依刑事訴訟法第三百九十五條前段，判決如主文。
中      華      民      國    九十一    年     十一     月    二十八    日
                              最高法院刑事第十庭
                                  審判長法官  林  增  福
                                        法官  邵  燕  玲
                                        法官  吳  昆  仁
                                        法官  陳  世  雄
                                        法官  惠  光  霞
      右正本證明與原本無異
                                              書  記  官
中      華      民      國    九十一    年     十二     月      五      日
